【裁判字號】    97,易,4078
【裁判日期】    971203
【裁判案由】    詐欺等
【裁判全文】
臺灣臺中地方法院刑事判決              97年度易字第4078號
公  訴  人  臺灣臺中地方法院檢察署檢察官
被      告  丙○○
上列被告因詐欺等案件，經檢察官提起公訴（97年度偵字第8687
號），本院判決如下：
    主    文
丙○○共同犯偽造印文罪，累犯，處有期徒刑肆月。扣案偽造之
汽車駕駛執照壹張，沒收。又犯共同詐欺取財罪，累犯，處有期
徒刑拾月。扣案之駕駛執照壹張、印章壹枚，均沒收。應執行有
期徒刑壹年。扣案偽造之駕駛執照及「蔡東霖」之印章壹枚，均
沒收。
    犯罪事實
一、丙○○前因偽造文書案件，經本院以91年度訴字第2698號判
    處有期徒刑2年6月確定，經與他案接續執行，甫於民國96年
    6月30日執行完畢。詎執行完畢後，仍不知悔改，復自不詳
    之日起，共同基於意圖為自己不法所有之犯意聯絡，加入詐
    欺集團，為該詐欺集團從事提領詐騙贓款工作（即俗稱車手
    ），丙○○為避規查緝，另與該詐欺集團成員共同基於不法
    犯意聯絡，由丙○○提供照片，貼於該詐欺集團成員私自印
    刷之汽車駕照，再以電腦繕打年籍資料，以此共同偽造交通
    部行車執照章之印文，進而偽造證號（省）00000000號、持
    用人「陳文豪」、「身分證字號Ｚ000000000號」之汽車駕駛
    執照，並於不詳時地偽造蔡東霖之印章一枚，供丙○○用於
    警方盤查時使用，印章則供取款之用，而該詐欺集團運成員
    更於97年3月26日先將蔡東霖（另為不起訴處分）之寶華商
    業銀行股份有限公司新樹分行帳戶（帳號：00000000000號
    ）之存摺、偽刻之蔡東霖之印章、提款卡及密碼及上開偽造
    之駕駛執照、蔡東霖身分證影本交由丙○○收持，待該詐欺
    集團成員假冒檢察官於97年3月25日，以電話向乙○○佯稱
    其因涉法需立即存款匯出，致乙○○陷於錯誤，而匯款新台
    幣（下同）60萬元至蔡東霖之上揭帳戶。嗣丙○○於97年3
    月26日15時10分許，接獲該詐欺集團成員電話指示後，旋進
    入寶華銀行豐原分行臨櫃提領甫詐得之不法所得53萬元時，
    因蔡東霖之帳戶已列警示戶，行員隨即通知警方查緝，始查
    獲上情，並於丙○○之身上，扣得該偽造之汽車駕駛執照及
    該詐欺集團所交付之「蔡東霖」身分證影本、印章一枚、存
    簿一本及丙○○持用之手機一支 (含SIM卡)。
二、案經臺中縣警察局豐原分局報請臺灣臺中地方法院檢察署檢
    察官偵查起訴。
    理    由
一、訊據被告丙○○對偽造該駕駛執照之犯行，坦承不諱，然矢
    口否認詐欺犯行，辯稱：伊係受僱於蔡東霖，協助去銀行領
    錢，蔡東霖除交付上揭帳戶外，並交付身分證影本云云。經
    查：被告偽造上揭駕駛執照一情，除據被告自白不諱外，復
    有該偽造駕駛執照扣案可稽。再該偽造之駕駛執照經送鑑定
    ，認印刷方式不同，且無任何防偽措施，此有受交通部公路
    總局所託印刷空白駕駛執照之永豐紙業股份有限公司永紙總
    字第97055號函在卷可稽。是被告持有之上揭駕駛執照確係
    偽造無訛。再係被告於上揭時、地，持蔡東霖所申設之寶華
    銀行帳戶，臨櫃提領證人乙○○遭詐騙之款項一情，業據證
    人乙○○於警詢時證述屬實，復有證人乙○○提出之匯款單
    影本、被告所書寫之提款單扣案可稽。又被告雖前詞置辯，
    然蔡東霖並未申請上揭寶華銀行帳戶，此業據證人蔡東霖證
    述屬實，再經檢察官當庭勘驗蔡東霖及其國民身分證，其臉
    型及國民身分證上照片之髮型、穿著衣物，顯與該開戶資料
    上所附及被告持有之「蔡東霖」國民身分證上之照片不符，
    而證人蔡東霖於本署偵訊筆錄上之簽名，與上揭寶華銀行開
    戶資料「蔡東霖」簽名，筆跡、寫書方式亦全然不同，是該
    寶華銀行顯非證人蔡東霖所親設，而被告所持有之「蔡東霖
    」身分證影本，亦為偽造，從而被告辯稱受僱於證人蔡東霖
    本件已屬無稽，更何況其中若無不法，該寶華銀行帳戶之持
    用人大可自行提款，又何需另聘被告提款？綜上所述，被告
    上揭所辯，顯為事後卸責之詞，委無足採。本案事證明確，
    被告犯行堪予認定。
二、核被告所為，係犯刑法第339條第1項詐欺取財罪、第212條
    偽造特種文書罪及同法第217條第1項之偽造印文罪。偽造印
    文與偽造特種文書係一行為觸犯數罪名之想像競合犯，應從
    一重論以偽造印文罪處斷。公訴人雖未論以刑法第217條之
    偽造印文罪，惟於起訴書已論及，應認已提起公訴。又偽造
    印文與偽造特種文書罪有想像競合之裁判上一罪關係，本院
    自得一併審酌，附此敘明。被告與詐欺集團成員就上開之罪
    ，有犯意聯絡及行為分擔，均為共同正犯，被告所犯上開3
    罪，犯意各別，行為各異，構成要件不同，應予分論併罰。
    被告有事實欄所述之前科，有刑案資料查註紀錄表1份附卷
    可佐，其於5年之內，再故意犯本件有期徒刑以上之本案各
    罪，均為累犯，依刑法第47條第1項各加重其刑。爰審酌被
    告犯罪之動機、目的、手段、所生危害及犯後態度等一切情
    狀，分別量處如主文所示之刑，並定其應執行刑。扣案偽造
    之駕駛執照為詐欺共犯所有並供犯罪預備之物，扣案之印章
    1枚為詐欺共犯所有供犯罪所用之物，業據被告陳明在卷，
    爰依刑法第38條第1項第2款、第3款宣告沒收。其餘扣案物
    品不能證明與本案有關，扣案身分證影本不能證明屬本案被
    告或共犯所用之物，均不諭知沒收，附此敘明。
據上論斷，應依刑事訴訟法第299條第1項前段，刑法第28條、第
339條第1項、第212條、第217條第1項、第55條、第47條第1項、
第38條第1項第2款、第3款、第51條第5款，判決如主文。
本案經檢察官甲○○到庭執行職務。
中    華    民    國    97    年    12    月    3     日
                  刑事第七庭    審判長法  官  陳如玲
                                      法  官  高文崇
                                      法  官  郭德進
以上正本證明與原本無異。
如不服本判決應於收受判決後10日內向本院提出上訴書狀，並應
敘述具體理由；其未敘述上訴理由者，應於上訴期間屆滿後20日
內向本院補提理由書（均須按他造當事人之人數附繕本）「切勿
逕送上級法院」。
中    華    民    國    97    年    12    月    3     日
                                書記官  陳惠玲
                                                       B
附錄論罪科刑法條
中華民國刑法第339條第1項：（普通詐欺罪）
意圖為自己或第三人不法之所有，以詐術使人將本人或第三人之
物交付者，處5年以下有期徒刑、拘役或科或併科1千元以下罰金
。
中華民國刑法第212條：（偽造變造特種文書罪）
偽造、變造護照、旅券、免許證、特許證及關於品行、能力服務
或其他相類之證書、介紹書，足以生損害於公眾或他人者，處1
年以下有期徒刑、拘役或3百元以下罰金。
中華民國刑法第210條：（偽造變造私文書罪）
偽造、變造私文書，足以生損害於公眾或他人者，處5年以下有
期徒刑。


司法院資訊處製作；財團法人民間司法改革基金會備份。
